臺灣高等法院刑事判決
110年度上易字第317號
上  訴  人  
即  被  告  李洪郡
            李運中
上列上訴人因偽造文書案件，不服臺灣臺北地方法院109年度易
字第218號，中華民國109年12月31日第一審判決（起訴案號：臺
灣臺北地方檢察署108年度偵字第21924號），提起上訴，本院判
決如下：
    主  文
上訴駁回。
    事實及理由
一、經本院審理結果，認第一審以上訴人即被告李洪郡、李運中
    所為，均係犯刑法第214條之使公務員登載不實罪。被告李
    洪郡、李運中利用不知情之代書劉定芳持不實文書向地政事
    務所辦理最高限額抵押權設定及預告登記，使公務員登載於
    職務上所掌管公文書，為間接正犯。被告李洪郡、李運中係
    基於單一之行為決意，使公務員將最高限額抵押權設定登記
    、預告登記等不實事項，登載於職務上所掌之公文書，係於
    密切接近之時、地實行，侵害同一之法益，各行為之獨立性
    極為薄弱，依一般社會健全觀念，在時間差距上，難以強行
    分開，在刑法評價上，以視為數個舉動之接續實行，合為包
    括之一行為予以評價，應僅各論以一罪。被告李洪郡、李運
    中就本案犯行，具有犯意聯絡及行為分擔，為共同正犯。且
    審酌被告李洪郡為避免其子即被告李運中擅自出賣或處分系
    爭不動產，而委由不知情代書繕寫不實之土地登記申請書、
    土地建築改良物抵押權設定契約書及預告登記同意書，並持
    向地政機關申辦系爭不動產之最高限額抵押權設定及預告登
    記，使承辦公務員登載於職務上所掌公文書，其等行為足以
    嚴重影響地政機關對於土地、建物地籍管理之正確性，被告
    李洪郡、李運中於犯後設詞誤導法院判斷，顯未見悔意，又
    浪費司法訴訟資源，被告李洪郡、李運中所為實有不該。再
    者，被告李洪郡身為人父，未能以己身為子女榜樣，卻為個
    人原因觸犯本罪，並致其子同罹法網，實屬不該。惟念被告
    李運中身為人子，聽從其父親錯誤指導違犯本案，其係居於
    聽從、配合之次要犯罪地位。兼衡被告李洪郡自陳智識程度
    為高中肄業、目前沒有固定工作、家庭經濟狀況勉持；被告
    李運中自陳智識程度為國中畢業、目前在便利商店工作、家
    庭經濟狀況勉持(見原審卷㈡第58頁)，暨檢察官建請從重量
    刑等一切情狀，分別量處有期徒刑5月、3月，及均諭知易科
    罰金之折算標準。經核原審認事用法俱無違誤，量刑亦屬妥
    適，應予維持，並引用第一審判決書記載之事實、證據及理
    由（如附件）。復補充：被告二人於本院準備程序時對於本
    案犯罪事實均坦認不諱（見本院卷第55頁）。
二、上訴意旨略以：㈠被告李洪郡：我承認我有罪，但我希望能
    參酌我兒子都蹺家在外面，是我要求他去寫最高限額抵押權
    設定與預告登記等事項，我當時會這樣是因為擔心我兒子會
    把不動產移轉處分掉，才會要求他要這樣做，我希望能判輕
    一點等語；㈡被告李運中：我之前都蹺家，我爸爸有跟我聯
    絡，跟我討論此事，跟我說要這樣設定，他是擔心我把房子
    賣掉，因為那時我交了幾個壞朋友，我承認我有罪，希望可
    以從輕或給予緩刑之機會等語。 
三、經查：㈠按刑法上量刑之標準，應以行為人之責任為基礎，
    並審酌一切情狀，注意刑法第57條所列各款事項，為科刑輕
    重之標準，諸如犯罪之手段、犯罪行為人違反義務之程度、
    犯罪所生之危險、犯罪行為人犯罪後之態度，均應綜合考量
    。經查，原審就被告二人之犯罪情節及科刑部分之量刑基礎
    ，已於理由欄內具體說明，業如前述，顯已斟酌刑法第57條
    所列各款事由，並基於刑罰目的性之考量、刑事政策之取向
    ，及行為人刑罰感應力之強弱等因素而為刑之量定，係以行
    為人之責任為基礎，並未逾越法定刑度，亦無違背公平正義
    之精神，客觀上不生量刑畸重之裁量權濫用。本院審核前開
    各量刑事由，認為原審對被告二人分別量處之刑度，洵屬妥
    適，並無顯然失重之情事，上訴意旨泛稱原審量刑過重，請
    求從輕量刑，尚無理由。㈡至被告李運中請求宣告緩刑云云
    。惟查，被告二人所為，已嚴重影響地政機關對於土地、建
    物地籍管理之正確性，且衡被告李洪郡、李運中犯後設詞誤
    導原法院之判斷，浪費司法訴訟資源，而依告訴代理人於本
    院審理時指稱「認為不應給予緩刑」等語。綜觀被告二人犯
    罪之情節，犯後於原審飾詞否認之態度，復未能取得告訴人
    之諒解，故不宜宣告緩刑。被告李運中此部分上訴，亦無理
    由，應予駁回。
四、沒收部分之說明：
　㈠按刑法第38條之1第1項前段規定：「犯罪所得，屬於犯罪行
    為人者，沒收之。」同條第3項、第4項依序規定：「前二項
    之沒收，於全部或一部不能沒收或不宜執行沒收時，追徵其
    價額。」「第一項及第二項之犯罪所得，包括違法行為所得
    、其變得之物或財產上利益及其孳息。」其中第3項之立法
    理由謂：「參酌反貪腐公約第31條第1項第a款及巴勒摩公約
    、維也納公約均要求澈底剝奪不法利得，如犯罪所得之物、
    財產上利益及其孳息，因事實上或法律上原因（如滅失或第
    三人善意取得）不存在時，應追徵其替代價額。另犯罪所得
    雖尚存在，惟因設定抵押權等原因而無沒收實益，或因附合
    財產非毀損不能分離或分離需費過鉅、混合財產不能識別或
    識別需費過鉅而不宜沒收時，則以追徵價額替代之，爰增訂
    第3項，以利實務運用，並符公平正義。」此即替代價額之
    追徵。同條第4項之立法理由則略以：「…㈠現行犯罪所得之
    物，若限於有體物，因範圍過窄，而無法剝奪犯罪所得以遏
    止犯罪誘因。反貪腐公約第2條第d款、第e款、巴勒摩公約
    、維也納公約均指出犯罪所得係指因犯罪而直接或間接所得
    、所生之財物及利益，而財物及利益則不問物質抑或非物質
    、動產抑或不動產、有形抑或無形均應包括在內。…爰參照
    德國刑法第73條第2項、日本刑法第19條第1項第4款、日本
    組織犯罪處罰法第2條第3項、日本麻藥特例法第2條第4項，
    增訂第4項，明定犯罪所得包括其違法行為所得、其變得之
    物、財產上利益及其孳息均為沒收範圍。…㈡本法所指財產上
    利益，包括積極利益及消極利益，積極利益如：占用他人房
    屋之使用利益、性招待利益等，變得之孳息則指利息、租金
    收入；消極利益如：法定應建置設備而未建置所減省之費用
    等。…。」而前開立法理由所稱「犯罪所得雖尚存在，惟因
    設定抵押權等原因而無沒收實益」，乃屬例示，依上開修正
    法條及立法意旨，顯指宣告沒收時行為人犯罪所得之利得客
    體雖仍存在，但於行為人違法取得後因事實上之減損（如物
    之受損）或法律所設定之負擔（如對善意第三人設定質權或
    抵押權）等原因，而致其價值低於行為人不法取得時之價值
    ，此價值減少之差額亦屬上述替代價額，且屬一部不能沒收
    之情形，是除宣告沒收原利得客體外，就該差額亦應一併追
    徵，以貫徹澈底剝奪不法利得之立法目的，並與民法第182
    條第2項就不當得利惡意收領人返還利益範圍所採取之立場
    相呼應。前開立法理由所提及之德國刑法第73條第2項（該
    條項已修正，但新法仍延用修正前條文之意旨），即包括上
    述替代價額之沒收，亦可作為上揭法條解釋之法理依據。基
    此：⒈按不動產所有權之移轉登記倘係基於無效之法律行為
    者，該登記既有無效之原因，當事人依侵權行為之規定為回
    復原狀或依不當得利之規定為返還其利益之請求，均應提起
    塗銷登記之訴（最高法院89年度台上字第272號判決意旨參
    照）。又侵害型不當得利，因受益人與受損人間並無發生物
    權變動之合意，受益人僅為形式上登記之名義人，而未取得
    真正之權利，無權利可資返還，此際受損人應請求受益人塗
    銷登記，以除去受益人無法律上原因所受之利益（最高法院
    106年度台上字第2671號判決意旨參考）。是不動產設定登
    記顯亦屬財產上利益，則行為人明知而使公務員為不實不動
    產變動登記之違法行為（刑法第214條使公務員登載不實罪
    之違法行為）的犯罪所得，應為不實之不動產變動「登記」
    ，而得為宣告沒收之標的，其沒收的執行方法，應可參照刑
    事訴訟法第474條規定：「偽造或變造之物，檢察官於發還
    時，應將其偽造、變造之部分除去或加以標記。」之意旨，
    由檢察官依法院宣告沒收之主文，發函地政機關塗銷該不實
    登記（即回復該不實登記前之登記狀態），先予敘明。
　㈡查本案被告二人就系爭不動產通謀虛偽意思表示，為最高限
    額抵押權與預告登記權利人即被告李洪郡，係無效之法律行
    為，而其等明知各該登記之申請，係使公務員登載不實之違
    法行為，致被告李洪郡因而獲得登記為最高限額抵押權人（
    擔保債權總金額為新臺幣2千萬元）及預告登記請求權人之
    不當利益，揆諸上揭說明，原應依刑法第38條之1第1項前段
    規定，將各該不實之登記宣告沒收，俟日後本案有罪及沒收
    判決確定後，由檢察官依法院宣告沒收之主文，發函該管地
    政機關塗銷該不實登記（即回復為之前之登記狀態），然觀
    系爭不動產上之最高限額抵押權與預告請求權人之登記，均
    經塗銷(見本院卷第125頁、第143頁、第173頁至第177頁）
    ，足認被告李洪郡所受上開各登記之不當得利，均因塗銷而
    已經剝奪，即無再就此部分宣告沒收，附此敘明。
五、被告二人經合法傳喚無正當理由未到庭，爰不待其等陳述，
    逕行一造辯論判決。
據上論結，應依刑事訴訟法第371條、第368條，判決如主文。
本案經檢察官高光萱提起公訴，檢察官林安紜到庭執行職務。
中　　華　　民　　國　　110 　年　　5 　　月　　4 　　日
                  刑事第二十庭  審判長法　官  王復生  
　　　　　　　　　　　　　　　　　　　法　官  遲中慧 
　　　　　　　　　　　　　　　　　　　法　官  蕭世昌
以上正本證明與原本無異。
不得上訴。
                                      書記官  吳建甫
中　　華　　民　　國　　110 　年　　5 　　月　　4 　　日


附錄：本案論罪科刑法條全文
刑法第214條
明知為不實之事項，而使公務員登載於職務上所掌之公文書，足
以生損害於公眾或他人者，處3年以下有期徒刑、拘役或1萬5千
元以下罰金。

【附件】
臺灣臺北地方法院刑事判決
109年度易字第218號
公　訴　人　臺灣臺北地方檢察署檢察官
被　　　告　李洪郡　男　民國00年00月00日生
　　　　　　　　　　身分證統一編號：Z000000000號
　　　　　　　　　　住○○市○○區○○路000巷00號3樓
　　　　　　李運中　男　民國00年00月00日生
　　　　　　　　　　身分證統一編號：Z000000000號
　　　　　　　　　　住○○市○○區○○路000巷0號5樓
　　　　　　　　　　居臺北市○○區○○路000巷00號3樓
共      同
選任辯護人　余美樺律師
上列被告因偽造文書案件，經檢察官提起公訴（108年度偵字第2
1924號），本院判決如下：
    主  文
李洪郡共同犯使公務員登載不實文書罪，處有期徒刑伍月，如易
科罰金，以新臺幣壹仟元折算壹日。
李運中共同犯使公務員登載不實文書罪，處有期徒刑參月，如易
科罰金，以新臺幣壹仟元折算壹日。
    事  實
一、李洪郡與李運中係父子，其等明知李運中並無將其所有之 
    臺北市○○區○○段000○0地號土地及同段7415建號建物 （下合
    稱系爭不動產）設定抵押權以擔保債權，或將系爭不動產預
    約出售與李洪郡之真意，且其等之間亦無設定抵押權欲擔保
    之債權關係存在，竟共同基於使公務員登載不實之犯意聯絡
    ，於民國107年5月14日某時，委由不知情之代書劉定芳前往
    臺北市建成地政事務所，填寫土地登記申請書、土地建築改
    良物抵押權設定契約書及預告登記同意書等資料，載明李運
    中欲將系爭不動產辦理設定最高限額抵押權與李洪郡，以擔
    保李洪郡對其最高總金額新臺幣 (下同)2,000萬元之債權，
    及李運中預約將系爭不動產出售與李洪郡，而欲辦理預告登
    記等不實事項後，持向臺北市建成地政事務所行使，致使不
    知情之地政機關承辦人員，經書面形式審查後，於107年5月
    15日將「最高限額抵押權設定」、「預告登記」等不實事項
    登載於職務上所掌之土地及建物登記簿等公文書上，足以生
    損害於地政機關對土地及建物登記管理之正確性。嗣李洪郡
    因欠債未償，債權人台新資產管理股份有限公司(下稱台新
    資產公司）聲請對上開抵押權強制執行時，李運中具狀聲明
    異議，稱其與李洪郡間並無實質債權債務關係，李洪郡之上
    開抵押權不存在（此部所涉毀損債權罪嫌，檢察官另為不起
    訴處分），始悉上情。
二、案經台新資產公司訴由臺北市政府警察局萬華分局報請臺灣
    臺北地方檢察署檢察官偵查起訴。
    理  由
壹、程序事項
　　被告以外之人於審判外之言詞或書面陳述，除法律有規定者
    外，不得作為證據，刑事訴訟法第159條第1項定有明文。又
    被告以外之人於審判外之陳述，雖不符刑事訴訟法第159條
    之1至第159條之4之規定，而經當事人於審判程序同意作為
    證據，法院審酌該言詞陳述或書面陳述作成時之情況，認為
    適當者，亦得為證據；當事人、代理人或辯護人於法院調查
    證據時，知有同法第159條第1項不得為證據之情形，而未於
    言詞辯論終結前聲明異議者，視為有前項之同意，刑事訴訟
    法第159條之5定有明文。查檢察官、被告李洪郡、李運中及
    其等辯護人於本院行審理程序時，對本判決以下引用之證據
    資料，均同意有證據能力（見本院卷二第46至56頁），且於
    言詞辯論終結前，均未就本院經調查採用之證據，主張有刑
    事訴訟法第159條第1項不得為證據之情形，本院復審酌各該
    證據作成時之情況，尚無違法之不當之情形，且與待證事實
    具有關聯性，認以之作為證據應屬適當，揆諸上揭規定，應
    有證據能力。
貳、實體事項　　
一、訊據被告李洪郡、李運中固不否認就系爭不動產設定最高限
    額抵押權登記及預告登記等情，惟均矢口否認有何使公務員
    登載不實文書之犯行，均辯稱:李運中欲創業需要資金，李
    洪郡預備向親友借款，其等為擔保將來可能發生之借款債權
　　，就系爭不動產設定最高限額抵押權登記及預告登記，嗣李
    運中有正當工作，打消自行創業念頭，故李洪郡未向親友借
    款等語，辯護人為其等辯護稱:被告2人係聽取代書解說，辦
    理最高限額抵押權設定登記及預告登記等語。經查:
㈠、被告李洪郡與被告李運中係父子，其等於107年5月14日，委 
    由代書劉定芳前往臺北市建成地政事務所，填寫土地登記申
    請書、土地建築改良物抵押權設定契約書及預告登記同意書
    ，載明被告李運中欲將所有系爭不動產辦理設定最高限額抵
    押權與被告李洪郡，以擔保被告李洪郡對其最高總金額2,00
    0萬元之債權，及被告李運中預約將系爭不動產出售與被告
    李洪郡，而欲辦理預告登記等事項，持向該地政事務所行使
    ，由承辦公務員為形式審查後，於107年5月15日將最高限額
    抵押權設定登記、預告登記等事項登載於職務上所掌之土地
    及建物登記簿等公文書之事實，為被告李洪郡、李運中坦認
    在卷(見他卷第64、74頁，偵卷第55頁；本院卷一第43頁)，
    核與證人劉定芳之證述(見本院卷二第40、41頁)情節相符，
    並有土地登記申請書、土地建築改良物抵押權設定契約書及
    預告登記同意書各1份在卷可稽(見臺北市建成地政事務所卷
    第5至11、17至25頁)，此部分事實堪信為真實。
㈡、至被告李洪郡、李運中雖以前詞置辯，惟查，被告李洪郡於
    警詢時供稱:我與兒子李運中沒有債權債務關係。因為那時 
    候李運中離家出走，我總共在西園路派出所報了5次失蹤，
    因為我沒有辦法掌控李運中，怕他遇到壞人，把房子拿去 
    貸款或賣掉，所以，107年5月初，請代書至建成地政事務 
    所辦理高總金額2,000萬元之最高限額抵押權登記及不得移
    轉不動產予他人之預告登記。我明知與李運中沒有任何抵押
    權或借貸關係，仍委託代書辦理房屋土地之最高限額抵押權
    登記及預告登記，就是怕李運中把房子弄掉，因為那時李運
    中交很多壞朋友等語(見他字卷第64至66頁)。綜觀該警詢筆
    錄內容，被告李洪郡係經承辦員警採一問一答方式詢問，且
    被告李洪郡為連續陳述，並自承所述實在及閱覽筆錄之內容
    無訛後，於受詢問人欄位簽名，此有被告李洪郡之警詢筆錄
    在卷可憑(見他字卷第66頁)，警方依照被告李洪郡所述，完
    整記載製作警詢筆錄，並無疏漏、簡略或謬誤之處，顯見被
    告李洪郡於偵查中辯稱:製作筆錄時因防空演習，有長官巡
    視，所以警察說隨便做一做就好，我做完筆錄走出去後有再
    回來說要補充，但警察說沒關係是小案子云云(見他字卷第1
    18頁)，與事實不符，應無可取。
㈢、被告李運中於警詢時供稱:門牌號臺北市○○區○○路000巷00弄0
    ○0號房屋是我爺爺的，他過世後過戶給我，我與爸爸李洪郡
    沒有債務關係，因為我爸爸怕我亂來，怕我賣房子，所以我
    跟爸爸就去地政事務所辦理房屋抵押權設定，我確實與父親
    李洪郡沒有任何抵押權或借貸關係，所以，107年5月11日，
    我向臺北地方法院遞狀聲明異議，我那時候跟父親分居，他
    住○○○路000巷00弄0○0號，父親好像欠銀行錢，而且又是爺
    爺的房子，擔心房子被法拍，也怕被我賣掉，就跟我討論抵
    押權設定的事等語(見他字卷第74、75頁)。被告李洪郡、李
    運中既曾坦認彼此間並無債權債務關係，僅係避免被告李運
    中賣掉或處分系爭不動產，而設定本件最高限額抵押權登記
    及預告登記，則其等嗣後所辯是否屬實，已非無疑。況且，
    被告李運中於107年11月5日向臺灣臺北地方法院提出民事第
    三人聲明異議狀，通訊地址為桃園市○○區○○路000號11樓，
    該書狀內容記載略以:債務人李洪郡對第三人李運中無任何
    抵押權存在，李洪郡為第三人李運中父親，本抵押權確實無
    實質借貸關係等語，此有民事第三人聲明異議狀1份在卷可
    證(見他字卷第35頁)，足見被告李運中於107年間確實離家
    住在桃園地區，並未與被告李洪郡同居在系爭不動產，且該
    異議狀載明被告李運中與被告李洪郡並無實質借貸關係，核
    與被告李洪郡、李運中上開警詢所述一致。被告李洪郡、李
    運中於警詢之供述，有上開聲明異議狀足資補強證明，應與
    事實相符而可採信。被告李洪郡、李運中明知無既存債權債
    務關係，且日後亦無發生可能之情況，猶為一方避免出賣或
    處分系爭不動產，而辦理本件最高限額抵押權設定登記及預
    告登記等情，堪以認定。
㈣、普通抵押權者，謂債權人對於債務人或第三人不移轉占有而
    供其債權擔保之不動產，得就該不動產賣得價金優先受償之
    權；稱最高限額抵押權者，謂債務人或第三人提供其不動產
    為擔保，就債權人對債務人一定範圍內之不特定債權，在最
    高限額內設定之抵押權，民法第860條、第881條之1第1項分
    別定有明文。又預告登記未塗銷前，登記名義人就其土地所
    為之處分，對於所登記之請求權有妨礙者無效，土地法第79
    條之1第2項有明文規定。最高限額抵押權仍屬抵押權之一種
    ，均使債權人得就擔保之不動產賣得價金優先受償之權利。
    預告登記之目的在於限制土地登記名義人對其土地有妨害保
    全請求權之處分。 
㈤、至被告李洪郡、李運中辯稱:李運中要開夾娃娃機店，需要4
    、500萬元資金，李洪郡沒有收入，就向朋友借貸，朋友不
    認識李運中，要將系爭不動產設定抵押及預告登記，才同意
    借錢，後來李運中又說不開店，所以沒有借款等語(見他字
    卷第118、119頁，偵字第21924號卷第55、56頁)。惟依被告
    李洪郡、李運中所辯，被告李運中未將系爭不動產設定最高
    限額抵押權予出資之債權人，反而設定予代為借錢之李洪郡
    ，且設定預告登記，依上揭規定及說明，該債權人將來求償
    時，因非系爭不動產之抵押權人，且李運中亦不得處分系爭
    不動產，其債權將淪為普通債權，債權人在無擔保之情形下
    ，如何能同意借款4、500萬元予素不相識之李運中，足見被
    告李洪郡、李運中所辯，悖於常情，應無可採。
㈥、證人即代書劉定芳於本院審理時證稱:我從80年開始擔任代書
    ，李洪郡開始來說李運中因為不務正業外面認識朋友比較沒
    有那麼正當，年紀還小，要跟人家合夥做夾娃娃的店，打算
    拿這個房子類似向地下錢莊借錢，李洪郡知道就說不可以跟
    地下錢莊借，李洪郡本身也沒有什麼錢，我問他要如何處理
    ，李洪郡說他有朋友可以借，但朋友只相信他，我就說這樣
    不妨把兒子的房子設定給李洪郡，你的朋友就針對李洪郡就
    好，一個負責一個，因為錢還沒有借到，只能設定最高限額
    抵押權，不能設定一般抵押權。李洪郡考慮到如果借太多，
    房子怎麼辦，因為只是設定給他，又怕去借二胎，我說如果
    怕李運中借二胎，就建議李洪郡跟李運中商量，如果借款太
    多，房子就賣回給李洪郡，我說這樣有預告登記可以這麼做
    ，這件是先登記，李洪郡才去籌錢，在我辦理設定的時候，
    李洪郡有無在外面借到錢，我不清楚等語(見本院卷二第40
    、41頁)。惟查，證人劉定芳於本院審理時改稱:最高限額抵
    押權是設定給債權人等語(見本院卷二第44頁)，則證人上開
    證述前後不一，難謂何者為真。因抵押權人得就擔保之不動
    產賣得價金優先受償，證人劉定芳卻建議將系爭不動產設定
    抵押權予未出資之被告李洪郡，並為預告登記，反使出資之
    債權人無從就系爭不動產設定任何權利以取償，將來只能以
    普通債權身分，附隨被告李洪郡之抵押權參與分配，證人劉
    定芳係執業多年之代書，卻違背其專業知識，以上情建議被
    告李洪郡，此舉勢必導致欲出資者沒有保障而無人敢借款予
    李運中，反而使被告李洪郡借款以配合李運中創業之計畫落
    空，益徵證人劉定芳上開所述，顯與常情有違，應屬臨訟迴
    護被告李洪郡、李運中之詞，無可採信，而無從為有利於被
    告李洪郡、李運中之認定。另證人劉定芳於本院審理時陳稱
    其建議被告李洪郡、李運中設定本件最高限額抵押權登記及
    預告登記，然本件最高限額抵押權設定登記及預告登記之申
    請人係被告李洪郡、李運中，證人劉定芳受被告李洪郡、李
    運中委任，製作土地登記申請書、土地建築改良物抵押權設
    定契約書及預告登記同意書等資料，並持向地政機關申辦最
    高限額抵押權設定登記及預告登記，乃係出於辦理受託事務
    之目的，主觀上並無與被告李洪郡、李運中共同犯罪或幫助
    其等犯罪之意思甚明，是證人劉定芳就本案而言，仍屬不知
    情之第三人。
㈦、辯護人為被告李洪郡、李運中辯護稱:被告李洪郡、李運中係
    聽從代書建議，其等委請代書辦理最高限額抵押權設定登記
    及預告登記之際，仍有借款及移轉不動產之意思，被告2人
    並無使公務員登載不實之行為及犯意。嗣後因被告李運中有
    穩定工作，暫無意創業，而毋庸借款及移轉不動產等語。惟
    查，代書僅係建議當事人辦理何種不動產登記較為適宜，其
    並無取代當事人而直接申請不動產登記之權，就系爭不動產
    設定本件最高限額抵押權登記及預告登記之決定者仍係被告
    李洪郡及李運中，又依被告李洪郡、李運中之警詢供述，及
    被告李運中所提出之民事第三人聲明異議狀，足資證明被告
    李洪郡、李運中純係出於防止李運中出賣或處分系爭不動產
    之目的，向地政機關申請辦理本件最高限額抵押權設定登記
    及預告登記，被告李洪郡、李運中彼此間，並無借款及移轉
    不動產之意思。是辯護人上開所辯，與事實並不相符，而無
    從為有利於被告李洪郡、李運中之認定。
㈧、綜上所述，本案事證明確，被告李洪郡、李運中使公務員登
    載不實文書之犯行，洵堪認定，應依法論科。 
二、論罪科刑：
㈠、被告李洪郡、李運中行為後，刑法第214條雖於108年12月25
    日修正公布，然本次修法係將罰金數額調整換算後予以明定
    ，不生新舊法比較問題，應直接適用裁判時之刑法第214條
    規定。
㈡、核被告李洪郡、李運中所為，均係犯刑法第214條之使公務員
    登載不實罪。被告李洪郡、李運中利用不知情之代書劉定芳
    持不實文書向地政事務所辦理最高限額抵押權設定登記及預
    告登記，使公務員登載於職務上所掌管公文書，為間接正犯
    。被告李洪郡、李運中係基於單一之行為決意，使公務員將
    最高限額抵押權設定登記、預告登記等不實事項登載於職務
    上所掌之公文書，係於同時同地或密切接近之時、地實行，
    侵害同一之法益，各行為之獨立性極為薄弱，依一般社會健
    全觀念，在時間差距上，難以強行分開，在刑法評價上，以
    視為數個舉動之接續實行，合為包括之一行為予以評價，應
    僅各論以一罪。被告李洪郡、李運中就本件犯行間，有犯意
    聯絡及行為分擔，應論以共同正犯。
㈢、以行為人之責任為基礎，審酌被告李洪郡為避免其子即被告
    李運中擅自出賣或處分系爭不動產，而委由不知情代書繕寫
    不實之土地登記申請書、土地建築改良物抵押權設定契約書
    及預告登記同意書，並持向地政機關申辦系爭不動產之最高
    限額抵押權設定登記及預告登記，使承辦公務員登載於職務
    上所掌公文書，其等行為足以嚴重影響地政機關對於土地、
    建物地籍管理之正確性，被告李洪郡、李運中於犯後設詞誤
    導法院判斷，顯未見悔意，又浪費司法訴訟資源，被告李洪
    郡、李運中所為實有不該。再者，被告李洪郡身為人父，未
    能以己身為子女榜樣，卻為個人原因觸犯本罪，並致其子同
    罹法網，實應譴責。惟念被告李運中身為人子，聽從其父親
    錯誤指導違犯本案，其係居於聽從、配合之次要犯罪地位。
    兼衡被告李洪郡自陳智識程度為高中肄業、目前沒有固定工
    作、家庭經濟狀況勉持；被告李運中自陳智識程度為國中畢
    業、目前在便利商店工作、家庭經濟狀況勉持(見本院卷二
    第58頁)，暨檢察官建請從重量刑等一切情狀，分別量處如
    主文所示之刑，及均諭知易科罰金之折算標準。
據上論斷，應依刑事訴訟法第299條第1項前段，判決如主文。
本案經檢察官高光萱提起公訴，檢察官涂永欽到庭執行職務。
中　　華　　民　　國　　109 　年　　12　　月　　31　　日
　　　　　　　　　刑事第十二庭  法　官　王冠令
以上正本證明與原本無異。
如不服本判決應於收受送達後20日內向本院提出上訴書狀，並應
敘述具體理由；其未敘述上訴理由者，應於上訴期間屆滿後20日
內向本院補提理由書（均須按他造當事人之人數附繕本）「切勿
逕送上級法院」。
                              　書記官　鄭淑丰
中　　華　　民　　國　　109 　年　　12　　月　　31　　日
附錄本案所犯法條:
《刑法第214條》
明知為不實之事項，而使公務員登載於職務上所掌之公文書，足
以生損害於公眾或他人者，處3年以下有期徒刑、拘役或1萬5千
元以下罰金。